【裁判字號】    97,上易,56
【裁判日期】    970422
【裁判案由】    詐欺
【裁判全文】
臺灣高等法院刑事判決                  97年度上易字第56號
上  訴  人  臺灣士林地方法院檢察署檢察官
被      告  乙○○
上列上訴人因被告詐欺案件，不服臺灣士林地方法院96年度易字
第1053號，中華民國96年10月4日第一審判決（起訴案號：臺灣
士林地方法院檢察署96年度偵字第5431號），提起上訴，本院判
決如下：
    主  文
原判決撤銷。
乙○○意圖為自己不法之所有，以詐術使人將本人之物交付，處
拘役肆拾日，如易科罰金，以新臺幣壹仟元折算壹日，減為拘役
貳拾日，如易科罰金，以新臺幣壹仟元折算壹日。
    事  實
一、乙○○係甲○○之朋友，竟意圖為自己不法所有之犯意，於
    民國95年11月22日，在台北縣汐止市○○○路162號1樓（起
    訴書誤載為台北縣汐止市○○○路162號1樓）之大樓管理室
    前，向甲○○佯稱可以前往其所經營旅行社工作抵債，向甲
    ○○借款新台幣（下同）10萬元，致甲○○陷於錯誤，將該
    等款項交付乙○○，詎乙○○取得款項後並未償還該筆欠款
    ，亦未提供勞務抵債，甲○○遍尋不著後，始知受騙。
二、案經甲○○訴由臺北縣政府警察局汐止分局報告臺灣士林地
    方法院檢察署檢察官偵查起訴。
    理  由
一、訊據被告乙○○矢口否認有何前揭事實之犯行，辯稱我沒有
    向告訴人借錢，我不可能跟他借錢云云，然查前揭事實，業
    證人即告訴人甲○○證述明確，復有告訴人於上開時間提領
    10萬元現金之存摺影本1張在卷可參，而被告於96年1月13日
    下午4時29分至5時34分許，在台灣地區，以電腦即時通軟體
    傳輸載有：「請問．．．要我16號到公司報到、請問是在哪
    上班ㄋ、直至跟你借ㄉ．．．過年後我會去找工作、分期還
    你」等語之訊息予告訴人，亦有即時通列印資料1紙附卷可
    稽，顯見被告有向告訴人借錢，並同意至告訴人所經營之旅
    行社工作，且願以薪資來抵扣債務，否則，被告不會於96年
    1月13日仍以電腦即時通軟體傳輸「16號到公司報到」、「
    是在哪上班」、「直至跟你借ㄉ」、「分期還你」等字句，
    被告雖稱此為向告訴人拿帶團領隊之差旅費，然如被告此所
    述為真，則此筆款項為被告給付勞力之「對價」，為被告所
    應得，豈會傳輸「直至跟你借ㄉ」、「分期還你」等字句，
    而自承跟告訴人「借錢」之理，是被告此之所述有違常理，
    不足採信，再被告於原審審理時自承為業餘領隊，告訴人曾
    幫伊介紹其他公司帶團（參原審96年9月20日審判筆錄第10
    頁）等語，顯見被告對旅行社業務具有相當程度之瞭解，且
    與告訴人熟識，被告於原審亦稱告訴人曾追求過伊等，告訴
    人於原審審理時亦稱伊於94年2月份認識被告時，確實對被
    告有好感，也確實想要追求，伊追求至94年底，被告有明確
    的表示不接受伊的追求（見原審審判筆錄第6頁），復觀之
    卷附告訴人發送予被告之簡訊內容，其中內容載有：「．．
    ．雖然在你而言或許我是哪麼的渺小，從你的舉動有自知之
    明．．．」、「．．．雖然我的夢想是我能有福氣陪伴著你
    ，你能當我的另一半．．．你是這磨（麼）好，我配不上你
    ．．．」、「．．．明晚又要變天氣，注意保暖．．．」等
    語，足見被告與告訴人此之所述與事實相符，則被告與告訴
    人在彼此均為熟識，被告於此情況下，向告訴人借錢自屬可
    能，且在此種具有互信之情況下，未談及薪資計算方式及工
    作內容，進而同意至告訴人公司任職，用以抵償債務，不違
    常情，再觀之被告以電腦即時通軟體傳輸上開載有：「請問
    ．．．要我16號到公司報到、請問是在哪上班ㄋ、直至跟你
    借ㄉ．．．過年後我會去找工作、分期還你」等語之訊息予
    告訴人，足見告訴人之指訴亦與事實相符，又被告於借款後
    ，經告訴人多次致函請求被告依約到職，被告均置之不理，
    有良泰公司寄發之存證信函（附於96年度他字第677號卷第1
    8頁）及到職通知書（附於同上他字卷第19頁）為證，顯見
    被告自始無意至告訴人公司工作，扣抵債務，且被告又否認
    有前揭之借款，其有不法所有之意圖甚明，被告前揭之所辯
    ，無非卸責之詞，不足採信，本件事證明確，被告犯行洵堪
    認定。
二、核被告所為，係犯刑法第339條第1項之詐欺取財罪。
三、原審以告訴人所為指訴有瑕疵，被告所辯情詞，亦非全無可
    信，告訴人之指訴及檢察官之舉證，尚無法獲致被告有罪之
    確信，不能證明被告犯罪，而遽採被告之辯解，為其無罪之
    諭知，尚有未洽，按被告於96年1月13日以電腦即時通軟體
    傳輸明白載有：「請問．．．要我16號到公司報到、請問是
    在哪上班ㄋ、直至跟你借ㄉ．．．過年後我會去找工作、分
    期還你」等語之訊息予告訴人，再觀之前揭之事證，被告之
    辯解，並無可採，檢察官執此提起上訴，指摘原判決不當，
    為有理由，應由本院將原判決撤銷改判。爰審酌被告之品行
    、智識程度、犯罪之動機、手段、詐欺之金額、與被害人之
    關係，及犯罪後之態度等一切情狀，量處如主文所示之宣告
    刑，並諭知易科罰金之折算標準，又被告之犯罪時間在中華
    民國96年4月24日以前，合於合於中華民國96年罪犯減刑條
    例第2條第1項第3款之減刑條件，依法予以減刑，並諭知易
    科罰金之折算標準。
據上論斷，應依刑事訴訟法第369條第1項前段、第364條、第299
條第1項前段，刑法第339條第1項、第41條第1項前段，刑法施行
法第1條之1，中華民國96年罪犯減刑條例第2條第1項第3款、第7
條、第9條判決如主文。
本案經檢察官曾忠己到庭執行職務。
中    華    民    國    97    年    4     月    22    日
                  刑事第九庭  審判長  法  官 陳貽男
                                      法  官 周盈文
                                      法  官 許宗和
以上正本證明與原本無異。
不得上訴。
                                      書記官 林淑貞
中    華    民    國    97    年    4     月    28    日
附錄
本判決論罪科刑法條：刑法第三百三十九條意圖為自己或第三人
不法之所有，以詐術使人將本人或第三人之物交付者，處五年以
下有期徒刑、拘役或科或併科一千元以下罰金。
以前項方法得財產上不法之利益或使第三人得之者亦同。
前二項之未遂犯罰之。


司法院資訊處製作；財團法人民間司法改革基金會備份。
